臺灣彰化地方法院民事裁定
111年度監宣字第380號
聲  請  人  何春美  


相  對  人  何王秀珠



關  係  人  何秋燕  

            何麗絹  
            何麗雪  
            何合生  
上列聲請人聲請監護宣告事件，本院裁定如下：
    主    文
宣告何王秀珠（女、民國00年0月00日生、身分證統一編號：Z00
0000000號）為受監護宣告之人。
選定何春美（女、民國00年0月00日生、身分證統一編號：Z0000
00000號）為受監護宣告之人之監護人。
指定何秋燕（女、民國00年0月00日生、身分證統一編號：Z0000
00000號）為會同開具財產清冊之人。
聲請程序費用由受監護宣告之人負擔。
    理    由
一、按對於因精神障礙或其他心智缺陷，致不能為意思表示或受
    意思表示，或不能辨識其意思表示之效果者，法院得因本人
    、配偶、四親等內之親屬、最近一年有同居事實之其他親屬
    、檢察官、主管機關或社會福利機構之聲請，為監護之宣告
    ，民法第14條第1項定有明文。次按受監護宣告之人應置監
    護人。法院為監護之宣告時，應依職權就配偶、四親等內之
    親屬、最近一年有同居事實之其他親屬、主管機關、社會福
    利機構或其他適當之人選定一人或數人為監護人，並同時指
    定會同開具財產清冊之人。法院為前項選定及指定前，得命
    主管機關或社會福利機構進行訪視，提出調查報告及建議。
    監護之聲請人或利害關係人亦得提出相關資料或證據，供法
    院斟酌。法院選定監護人時，應依受監護宣告之人之最佳利
    益，優先考量受監護宣告之人之意見，審酌一切情狀，並注
    意下列事項：㈠受監護宣告之人之身心狀態與生活及財產狀
    況。㈡受監護宣告之人與其配偶、子女或其他共同生活之人
    間之情感狀況。㈢監護人之職業、經歷、意見及其與受監護
    宣告之人之利害關係。㈣法人為監護人時，其事業之種類與
    內容，法人及其代表人與受監護宣告之人之利害關係。民法
    第1110條、第1111條、第1111條之1分別定有明文。再按監
    護宣告之裁定，於裁定送達或當庭告知法院選定之監護人時
    發生效力；監護宣告裁定經廢棄確定前，監護人所為之行為
    ，不失其效力，家事事件法第169條第1項、第170條第1項分
    別定有明文。
二、聲請意旨略以：聲請人何春美係相對人何王秀珠之長女，相
    對人於民國105年間因跌倒受傷手術後，致不能為意思表示
    或受意思表示，或不能辨識其意思表示之效果，已達受監護
    宣告之程度，有戶籍謄本、親屬系統表、身分證影本、身心
    障礙證明影本、員林何醫院診斷證明書等件為證。爰聲請准
    予裁定相對人為受監護宣告之人，並請求選定聲請人為相對
    人之監護人，同時指定相對人之四女何秋燕為會同開具財產
    清冊之人等語。
三、經查，聲請人主張之上開事實，業據其提出戶籍謄本、親屬
    系統表、身分證影本、身心障礙證明影本、員林何醫院診斷
    證明書等件為據，且經本院在鑑定人即衛生福利部彰化醫院
    醫師鄭怡君前審驗相對人之精神狀況，相對人對於本院點呼
    無反應，有本院訊問筆錄在卷可按。又經本院囑託衛生福利
    部彰化醫院鑑定結果，認為：「㈠醫學上的診斷（生物學上
    之要素）：顱內出血、頸椎斷裂併呼吸衰竭。㈡生活狀況及
    現在身心狀態：⒈日常生活狀況：意識昏迷且無生活自理能
    力，完全需人照顧。EX無法表達、也無法回應指示、臥床、
    包尿布、無法行走。需維生設備。⒉身體狀態：雙腳肌肉萎
    縮。⒊精神狀態：⑴意識/溝通性：昏迷、無法溝通。⑵記憶力
    ：無法評估。⑶定向力：無法評估。⑷計算能力：無法評估。
    ⑸理解‧判斷力：無法評估。⑹現在性格特徵：無法評估。⑺其
    他(氣氛‧感情狀態‧幻覺‧妄想‧異常行動等)：無法評估。⒋
    其他：⑴MMSE(簡易心智量表)：無法施測。⑵CDR(臨床失智量
    表)：5分。㈢有關判斷能力判定之意見：不能管理處分自己
    財產。判定的根據（檢查所見及說明）：⒈意識昏迷。⒉無法
    獨力完成基本生理需求。⒊CDR：已達5分。總結：認知功能
    嚴重受損，財務、法務、生活及醫療事務顯有障礙。㈣回復
    可能性說明：極低。㈤鑑定判定及說明：1.基於受鑑定人有
    顱內出血、頸椎斷裂併呼吸衰竭，不能管理處分自己的財產
    ，回復之可能性低。2.顱內出血、頸椎斷裂併呼吸衰竭之程
    度，不能為意思表示或受意思表示、不能辨識其意思表示之
    效果，可為監護宣告。」等語，有衛生福利部彰化醫院成年
    監護鑑定書在卷可稽，堪認相對人因精神障礙或其他心智缺
    陷，致不能為意思表示或受意思表示，亦不能辨識其意思表
    示之效果。從而，本件聲請為有理由，應予准許，爰宣告相
    對人為受監護宣告之人。
四、本件相對人既經監護宣告，業如前述，揆諸前揭規定，自應
    為其選定監護人及指定會同開具財產清冊之人。又相對人配
    偶已歿，其長女即聲請人、次女何麗絹、三女何麗雪、四女
    何秋燕、長男何合生均同意由聲請人擔任監護人，由相對人
    之四女即關係人何秋燕擔任會同開具財產清冊之人等情，有
    戶籍資料、親屬系統表、身分證影本、同意書、本院訊問筆
    錄在卷可證。本院審酌上情，認聲請人、關係人何秋燕分別
    為相對人之長女、四女，與相對人關係密切，長年來照顧相
    對人之生活起居，由渠等分別擔任相對人之監護人、會同開
    具財產清冊之人，應符合相對人之最佳利益，爰裁定如主文
    第2、3項所示。
五、末依民法第1113條準用同法第1099條、第1099條之1之規定
    ，於監護開始時，監護人何春美對於受監護宣告之人何王秀
    珠之財產，應會同關係人何秋燕於2個月內開具財產清冊，
    並陳報法院，於開具完成並陳報法院前，監護人對於受監護
    宣告之人之財產，僅得為管理上必要之行為，併此指明。
六、依家事事件法第164條第2項，裁定如主文。
中　　華　　民　　國　　111 　年　　12　　月　　14　　日
                    家事法庭  法  官  黃倩玲
以上正本係照原本作成。
如對本裁定抗告，須於裁定送達後10日內向本院提出抗告狀，並
繳納抗告費新臺幣1千元。
中　　華　　民　　國　　111 　年　　12　　月　　14　　日
                              書記官  呂怡萱